臺灣臺中地方法院刑事判決　　　　　　　 100年度訴字第67號
公　訴　人　臺灣臺中地方法院檢察署檢察官
被　　　告　賴明輝
選任辯護人　洪明儒律師
上列被告因違反槍砲彈藥刀械管制條例案件，經檢察官提起公訴
（99年度偵字第26632號），本院判決如下：
    主    文
賴明輝未經許可，持有空氣槍，處有期徒刑壹年，併科罰金新台
幣萬元，罰金如易服勞役以新台幣壹仟元折算壹日。緩刑年
，緩刑期間付保護管束，並應向指定之政府機關、政府機構、行
政法人、社區或其他符合公益目的之機構或團體，提供肆拾小時
之義務勞務。扣案之空氣槍壹支（槍枝管制編號0000000
000號，含彈匣壹個）、鋼珠罐壹瓶（內有佰伍拾壹顆鋼珠
）及氮氣瓶肆瓶，均沒收之。
    犯罪事實
一、賴明輝明知其於民國99年3月間某日，在臺中市大里區大里
    橋附近，以新臺幣（下同）6000元之價格，向某1真實姓名
    年籍不詳之人所購得之空氣槍1支及可供上述空氣槍發射用
    之鋼珠罐1瓶及氮氣瓶等物均具有殺傷力，而屬槍砲彈藥刀
    械管制條例所管制之槍枝等物，未經許可不得無故持有之，
    竟仍基於非法持有空氣槍之犯意，而無故持有上開空氣槍等
    物。嗣於99年11月2日下午9時許，為警在臺中市○里區○○
    路346號哈啦網咖內臨檢查獲賴明輝攜帶上開空氣槍等物，
    並扣得上開具殺傷力之空氣槍1支及供上述槍枝所用之鋼珠
    罐1瓶（內有351顆）及氮氣瓶4瓶，始循線查悉上情。
二、案經臺中市政府警察局霧峰分局報請臺灣臺中地方法院檢察
    署檢察官偵查起訴。
    理    由
一、證據能力：按除法律另有規定外，實施刑事訴訟程序之公務
    員因違背法定程序取得之證據，其有無證據能力之認定，應
    審酌人權保障及公共利益之均衡維護，刑事訴訟法第158條
    之4定有明文；惟本案所引用之非供述證據，並無證據證明
    係實施刑事訴訟程序之公務員違背法定程序所取得，自應認
    均具有證據能力，合先敘明。
二、上開犯罪事實，業據被告賴明輝於本院行準備程序及審理中
    坦承不諱，復有空氣槍1支及供上述槍枝所用之鋼珠罐1瓶（
    內有351顆）及氮氣瓶4瓶扣案足證，而扣案之空氣槍1支（
    槍枝管制編號為0000000000號），經送內政部警政署刑事警
    察局依動能測試法鑑驗結果，認係氣體動力式槍枝，以小型
    高壓氣體鋼瓶內氣體為發射動力，經以金屬彈丸測試3次，
    其中彈丸（直徑4.4mm、重量0.36g）最大發射速度為169公
    尺公尺／秒，計算其動能為5.1焦耳，換算其單位面積動能
    為33焦耳／平方公分，有該局99年11月12日刑鑑字第099015
    4682號槍彈鑑定書暨照片4張附卷可稽（見偵查卷第9至10頁
    ），而殺傷力的標準係在「最具威力」的適當距離，以彈丸
    可穿入人體皮肉層之動能為基準；依日本科學警察之研究結
    果，彈丸面積動能達20焦耳／平方公分則足以穿入人體皮肉
    層，足認扣案槍枝確具有殺傷力，為槍砲彈藥刀械管制條例
    第4條第1項第1款所規定之槍砲，足見被告上開自白，核與
    事實相符。本案事證明確，被告上開犯行，堪予認定。
三、查被告行為後，槍砲彈藥刀械管制條例第8條於中華民國100
    年1月5日總統華總一義字第09900358611號令修正公布第8條
    條文，於100年1月7日施行，修正前條文為：「未經許可，
    製造、販賣或運輸鋼筆槍、瓦斯槍、麻醉槍、獵槍、空氣槍
    或第4條第1項第1款所定其他可發射金屬或子彈具有殺傷力
    之各式槍砲者，處無期徒刑或5年以上有期徒刑，併科新臺
    幣1000萬元以下罰金。未經許可，轉讓、出租或出借前項所
    列槍枝者，處5年以上有期徒刑，併科新臺幣1000萬元以下
    罰金。意圖供自己或他人犯罪之用，而犯前2項之罪者，處
    無期徒刑或7年以上有期徒刑，併科新臺幣1000萬元以下罰
    金。未經許可，持有、寄藏或意圖販賣而陳列第1項所列槍
    枝者，處3年以上10年以下有期徒刑，併科新臺幣700萬元以
    下罰金。第1項至第3項之未遂犯罰之。」，修正後為：「未
    經許可，製造、販賣或運輸鋼筆槍、瓦斯槍、麻醉槍、獵槍
    、空氣槍或第4條第1項第1款所定其他可發射金屬或子彈具
    有殺傷力之各式槍砲者，處無期徒刑或5年以上有期徒刑，
    併科新臺幣1000萬元以下罰金。未經許可，轉讓、出租或出
    借前項所列槍枝者，處5年以上有期徒刑，併科新臺幣1000
    萬元以下罰金。意圖供自己或他人犯罪之用，而犯前2項之
    罪者，處無期徒刑或7年以上有期徒刑，併科新臺幣1000萬
    元以下罰金。未經許可，持有、寄藏或意圖販賣而陳列第1
    項所列槍枝者，處3年以上10年以下有期徒刑，併科新臺幣7
    00萬元以下罰金。第1項至第3項之未遂犯罰之。犯第1項、
    第2項或第4項有關空氣槍之罪，其情節輕微者，得減輕其刑
    」，修正後新增第6項：「犯第1項、第2項或第4項有關空氣
    槍之罪，其情節輕微者，得減輕其刑」之規定；又雖槍砲彈
    藥刀械管制條例第8條第1項之規定有關空氣槍部分，對犯該
    罪而情節輕微者，未併為得減輕其刑或另為適當刑度之規定
    ，業經司法院釋字第669號解釋，認應自該解釋公布之日（
    即98年12月25日）起至遲於1年屆滿時失其效力，而上開槍
    砲彈藥刀械管制條例第8條第6項遲至100年1月7日始經修正
    增訂生效；惟釋字第669號解釋文係闡釋：該條例第8條第1
    項有關空氣槍部分之最低法定刑為有期徒刑5年，因對違法
    情節輕微、顯可憫恕之個案，法院縱適用刑法第59條規定酌
    減其刑後，仍無從考量行為人所應負責任之輕微，為易科罰
    金或緩刑之宣告，尚嫌情輕法重，致罪責與處罰不相對應，
    對犯該罪而情節輕微者，未併為得減輕其刑或另為適當刑度
    之規定，違反憲法第23條之比例原則等旨，足認前揭解釋並
    無將相關犯行予以屆期除罪之意，是其所稱屆期失其效力，
    係指槍砲彈藥刀械管制條例第8條第1項有關空氣槍之罪，其
    「最低法定刑」之規定，違反憲法第23條之比例原則部分，
    自該解釋公布之日起至遲於1年屆滿時，失其效力而言，非
    謂上開條例第8條第1項有關空氣槍之罪刑屆期全部失效甚明
    ，自不生犯罪後法律已廢止其刑罰之問題，併予敘明。而查
    被告僅單純持有空氣槍，並未用於犯案，且觀諸被告供稱其
    係為射擊小狗或小鳥之目的而購入上開槍枝等物，堪認被告
    持有上開空氣槍之情節尚屬輕微，是以，經比較新舊法之結
    果，應以修正後之規定對被告有利，依刑法第2條第1項但書
    之規定，自應適用修正後之規定。又按持有槍枝罪，其持有
    之繼續為行為之繼續，而非狀態之繼續，亦即一經意圖犯罪
    而持有槍枝，該罪雖告成立，但其完結，須繼續至持有行為
    終了之時為止（最高法院79年度臺非字第264號判決要旨可
    資參照）。是核被告所為，係犯修正後之槍砲彈藥刀械管制
    條例第8條第4項之未經許可，持有空氣槍罪。查被告僅單純
    持有空氣槍，並未用於犯案，堪認被告持有上開空氣槍之情
    節尚屬輕微，已如上述，是應依修正後槍砲彈藥刀械管制條
    例第8條第6項之規定減輕其刑。又審酌被告年紀尚輕，因一
    時失慮致罹重典，然自始均坦承犯行，復無持該槍枝犯罪之
    情，犯罪後態度尚佳等情節，認有情輕法重，顯堪憫恕之情
    事，雖經依現行槍砲彈藥刀械管制條例第8條第6項規定減輕
    其刑後，縱處最低刑度仍嫌過重，是並適用刑法第59條規定
    酌予遞減其刑。爰審酌被告前無不良素行，又其犯罪之動機
    、目的，並參酌其智識程度、持有槍枝之數量、手段，另其
    乃於網咖內持槍遭查獲，及其犯罪後之態度等一切情狀，量
    處有期徒刑1年，併科罰金新臺幣3萬元，並就併科罰金部分
    ，諭知易服勞役之折算標準，以示懲儆。扣案之空氣槍1支
    （槍枝管制編號0000000000號），具有殺傷力，已如前述，
    為違禁物，不問屬於犯人與否，應依刑法第38條第1項第1款
    之規定；而扣案之鋼珠罐1瓶（內有351顆）及氮氣瓶4瓶均
    係該扣案空氣槍之發射動能，應屬該槍枝不可或缺之配件，
    為槍枝構造之一部分並非單獨使用，認亦屬違禁物，併依刑
    法第38條第1項第1款之規定，宣告沒收。查被告前未曾因故
    意犯罪而受有期徒刑以上刑之宣告，有臺灣高等法院被告前
    案紀錄表在卷可考，其雖因一時失慮，致罹刑典，然被告年
    紀尚輕，甫入伍當兵，且其經此偵審程序與論罪科刑之教訓
    後，當知所警惕，而無再犯之虞，本院認所宣告之刑，以暫
    不執行為適當，併宣告緩刑3年；而為深植被告守法觀念，
    記取本案教訓，另依刑法第74條第2項第5款規定，併宣告被
    告應向指定之政府機關、政府機構、行政法人、社區或其他
    符合公益目的之機構或團體，提供40小時之義務勞務，並依
    刑法第93條第1項第2款規定，諭知於緩刑期間付保護管束，
    以促其緩刑期間徹底悔過，用啟自新。
據上論斷，應依刑事訴訟法第299條第1項前段，修正後槍砲彈藥
刀械管制條例第8條第4項、第6項，刑法第11條前段、第2條第1
項但書、第59條、第42條第3項前段、第74條第1項第1款、第2項
第5款、第93條第1項第2款、第38條第1項第1款，判決如主文。
中    華    民    國  100    年    3    月     23     日
                  刑事第15庭  審判長法  官  劉國賓
                                    法  官  柯雅惠
                                    法  官  許惠瑜
以上正本證明與原本無異。
如不服本判決應於收受送達後10日內向本院提出上訴書狀，並應
敘述具體理由；其未敘述上訴理由者，應於上訴期間屆滿後20日
內向本院補提理由書（均須按他造當事人之人數附繕本）「切勿
逕送上級法院」。
                                    書記官  楊家印
中    華    民    國  100    年    3    月      23    日
附錄本案論罪科刑法條
槍砲彈藥刀械管制條例第8條第4項、第6項
未經許可，製造、販賣或運輸鋼筆槍、瓦斯槍、麻醉槍、獵槍、
空氣槍或第 4 條第 1 項第 1 款所定其他可發射金屬或子彈具
有殺傷力之各式槍砲者，處無期徒刑或 5 年以上有期徒刑，併
科新臺幣 1 千萬元以下罰金。
未經許可，轉讓、出租或出借前項所列槍枝者，處 5 年以上有
期徒刑，併科新臺幣 1 千萬元以下罰金。
意圖供自己或他人犯罪之用，而犯前二項之罪者，處無期徒刑或
7 年以上有期徒刑，併科新臺幣 1 千萬元以下罰金。
未經許可，持有、寄藏或意圖販賣而陳列第 1 項所列槍枝者，
處 3 年以上 10 年以下有期徒刑，併科新臺幣 7 百萬元以下罰
金。
第 1 項至第 3 項之未遂犯罰之。
犯第 1 項、第 2 項或第 4 項有關空氣槍之罪，其情節輕微者
，得減輕其刑。